---
title: "Mini Projeto - Análise Financeira com Linguagem SQL e Regressão Linear"
author: "Gabriel Bueno"
date: "`r Sys.Date()`"
output:
  html_document:
    theme: cerulean
    toc: yes
    toc_float: yes
  pdf_document:
    toc: yes
---

```{r setup, include=FALSE}
knitr::opts_chunk$set(echo = TRUE)
```

```{js, echo=FALSE}
$('.title').css({'color':'black', 'font-style':'oblique'})

```

# Análise Exploratória com SQL

Este é um código feito por Gabriel Bueno Guimarães como um projeto proposto ao curso 1 de R com Microsoft Azure da Formação Cientista de Dados da Data Science Academy

**Problema:** Uma rede de hospitais gostaria de compreender as variáveis relacionadas aos gastos com internações hospitalares de pacientes.

**Dicionário de dados:**

-   *Age*: Idade do paciente;

-   *Female:* Variável binária que indica se o paciente é do sexo feminino;

-   *LOS*: Tempo de internação do paciente;

-   *RACE*: Raça do paciente;

-   *TOTCHG*: Custo de internação

-   *APRDG*: Grupo de diagnóstico refinado do paciente

```{r prepara diretório, include = FALSE}
setwd('xxxx')
```

```{r Bibliotecas, include = FALSE}
library(ggplot2)
library(tidyverse)
library(readr)
library(sqldf)
```

```{r carrega dados}
df <- read_csv('dataset.csv')

# Head do dataset
head(df)
```

Verificando como são os dados do dataset.

```{r analise_exploratoria 1}
str(df)
```

Analisando os valores ausentes no dataset, tem-se:

```{r}

sapply(df, function(x) sum(is.na(x))) 

```

Pela análise exploratória inicial, só existe um valor ausente e ele está presente na coluna RACE, portanto, vamos retirar este valor ausente do conjunto de dados.

```{r retira NA}
df <- na.omit(df)
```

## Respondendo às perguntas de negócio

### **Pergunta 1:** Quantas raças estão representadas no dataset?

```{r resp-pgt1}
sqldf('SELECT RACE as Raças,
      COUNT(RACE) as Num_Raças
      FROM df')
```

Portanto, existem **6** diferentes raças representadas no dataset.

### **Pergunta 2:** Qual a idade média dos pacientes?

```{r resp-pgt2}
sqldf('SELECT AVG(AGE) as Media_Idades FROM df')
```

A idade média dos pacientes é de **5.1**.

### **Pergunta 3:** Qual a moda da idade dos pacientes?

Uma vez que não existe uma função built-in em R para calcular a moda, é necessário definir uma função para calcula-la.

```{r resp-pgt3}

sqldf('SELECT MODE(AGE) as Moda_Idades,
      COUNT(*) as Quantidade from df 
      GROUP BY AGE')
```

Com isso, é possível observar que **0** é a idade mais comum dos pacientes internados, o que faz sentido uma vez que bebês tendem a ir mais frequentemente a hospitais ou até mesmo internações de nascimentos pré maturos ou outras complicações médicas.

### **Pergunta 4:** Qual a variância da coluna idade?

```{r resp-pgt4}
sqldf('SELECT VARIANCE(AGE) as Variancia_Idade FROM df')
```

A variância representa uma medida de dispersão que indica a distância de cada valor de uma determinada base de dados em relação a sua média. A variância representa o quadrado do desvio padrão, sendo a variância um pouco menos interpretável ao cerébro humano que o desvio padrão.

### **Pergunta 5:** Qual o gasto total de internações por idade?

```{r resp-pgt5}
sqldf('SELECT AGE, SUM(TOTCHG) as Total_Gasto_Idade from df
      GROUP BY AGE
      ORDER BY Total_Gasto_Idade DESC')
```

### **Pergunta 6:** Qual a idade gera o maior gasto com internações hospitalares?

Do resultado obtido na pergunta 5, é possível notar que os pacientes que mais gastam são os pacientes com 0 anos de idade seguido pelos pacientes de 17 e 15 anos.

### **Pergunta 7:** Qual o gasto total com internações hospitalares por genêro?

```{r resp-pgt7}
sqldf('SELECT FEMALE as Sexo_Feminino,
      SUM(TOTCHG) as Gasto_Total  FROM df
      GROUP BY FEMALE')
```

Com esse resultado do código acima, pode-se perceber que os homens tendem a ter gastos maiores com internação.

### **Pergunta 8:** Qual a média de gasto com internações hospitalares por raça do paciente?

```{r resp-pgt8}
sqldf('SELECT RACE as Raça, AVG(TOTCHG) as Gasto_Medio
      FROM df
      GROUP BY RACE
      ORDER BY Gasto_Medio DESC')
```

A saída do código acima mostra o **gasto médio** de internação por raça, onde é possível perceber que a raça 2 possui o maior gasto médio dentre todas as outras raças

### **Pergunta 9:** Para pacientes acima de 10 anos, qual a média de gasto total com internações hospitalares?

```{r resp-pgt9}
sqldf('SELECT AGE as Idade,
        AVG(TOTCHG) as Media_Gastos from df
        WHERE AGE > 10 
        GROUP BY AGE')
```

### **Pergunta 10:** Considerando o item anterior, qual idade tem média de gastos superior a 3000?

```{r resp-pgt10}
sqldf('SELECT AGE as Idade, 
      AVG(TOTCHG) as Media_Gastos from df
      WHERE AGE > 10
      GROUP BY AGE
      HAVING Media_Gastos > 3000
      ORDER BY Media_Gastos DESC')
```

Com isso, é possível perceber que a maior média de gastos para pacientes hospitalizados com idade \> 10\
anos e que possua uma média maior de gasto \> 10.000, fica com adolescentes de 17 anos.

# Análise de Regressão

### **Pergunta 1:** Qual a distribuição de idade dos pacientes que frequentam o hospital?

```{r pgt1-reg}

hist(df$AGE,
     main = 'Distribuição de idade dos pacientes',
     xlab = 'Idade',
     ylab = 'Frequência',
     col = 'lightblue'
     )
```

Pelo histograma, é possível perceber que crianças com 0 anos de idade são os mais comuns na ala de internação daquele hospital.

### **Pergunta 2:** Qual faixa etária tem o maior gasto total no hospital?

Agrupando os dados associado a idade com o gasto total.

```{r pgt2-reg}
faixa_etaria <- df %>%
  select(AGE, TOTCHG) %>%
  group_by(AGE) %>%
  summarise(gasto_total = sum(TOTCHG))
faixa_etaria
```

Plotando o gráfico que mostra a faixa etária que mais gasta com internações.

```{r barplot-faixaetaria}
barplot(height = faixa_etaria$gasto_total,
        names.arg = faixa_etaria$AGE,
        xlab = 'Idade',
        ylab = 'Gasto Total',
        main = 'Gasto total por faixa etária',
        col = 'lightgreen')
```

Pode-se dizer que a faixa etária que possui maior gasto é de [0-1) anos de idade.

### **Pergunta 3:** Qual grupo baseado em diagnóstico (Aprdrg) tem o maior gasto total no hospital?

Agregando os dados e organizando os resultados obtidos do maior para o menor valor de gasto total com internação.

```{r pgt3-reg}
grupo_diagnostico <- aggregate(TOTCHG ~ APRDRG ,
                               data = df,
                               FUN = sum) %>%
                    arrange(desc(TOTCHG))
grupo_diagnostico
```

Isso nos mostra que o grupo de diagnótico **640** é o grupo que mais gasta com internações.

### **Pergunta 4:** A raça dos pacientes tem relação com o total gasto em internações no hospital?

Usando uma regressão linear para confirmar a hipótese.

H0: Não há efeito de RACE em TOTCH

HA: Há efeito de RACE em TOTCH

```{r pgt4-reg}

modelo.v1 <- lm(TOTCHG ~ RACE, data = df)
summary(modelo.v1)
```

Como Pr(\>\| t \| ) \> 0.05 para todos os casos, não há evidência estatística suficiente para rejeitar H0, portatanto, provavelmente não há um efeito de RACE em TOTCH.

### **Pergunta 5:** A combinação de idade e genêro influencia no gasto total de internações do hospital?

Realizando mais uma regressão linear.

Suposições:

H0: Não há efeito de AGE e FEMALE em TOTCHG

HA: Há efeito de AGE e FEMALE em TOTCHG

```{r pgt5-reg}
modelo.v2 <- lm(TOTCHG ~AGE + FEMALE, data = df)
summary(modelo.v2)
```

Portanto, como Pr(\>F) para ambos os casos das variáveis independentes é menor que 0.05, rejeita-se a hipótese nula. Portanto, é provável que há um efeito significativo de AGE e FEMALE em TOTCHG.

### **Pergunta 6:** Como o tempo de permanência é o fator crucial para pacientes internados, desejamos descobrir se o tempo de permanência pode ser previsto a partir de idade, genêro e raça.

Aplicando mais uma regressão linear para verificar se é possível prever o tempo de permanência.

Hipóteses:

-   H0: Não é possível prever o tempo de permanência com a idade, genêro e raça. (Não há uma relação linear)

-   HA: É possível prever o tempo de permanência com a idade, genêro e raça.

```{r pgt6-reg}
modelo.v3 <- lm(LOS ~ AGE + FEMALE + RACE, data = df)
summary(modelo.v3)

```

Como o valor de Pr(\> \| t \|) é maior que 0.05 em todos os casos, falhamos em rejeitar H0. Provavelmente, não é possível prever a internação somente com a idade, genêro e a raça, pois não há uma relação linear entre elas.

### **Pergunta 7:** Qual variável tem maior impacto nos custos de internação hospitalar?

Fazendo um modelo de regressão linear e depois analisando as estatísticas de cada uma das variáveis.

```{r pgt7-reg}
modelo.v4 <- lm(TOTCHG ~ . , data =df)
summary(modelo.v4)
```

Obteve-se um **R^2^ = 0.5491**. Como o nível de significancia para as variáveis **RACE** e **FEMALE** não ajudam na previsão, remove-se ambas.

```{r}
modelo.v5 <- lm(TOTCHG ~ AGE +  LOS + APRDRG , data = df)
summary(modelo.v5)
```

Portanto, as variáveis **AGE, LOS, APRDRG** são as variáveis que mais impactam nos valores da internação hospitalar.
